【裁判字號】    94,訴,3886
【裁判日期】    950327
【裁判案由】    有關交通事務
【裁判全文】
臺北高等行政法院裁定
                                      94年度訴字第3886號
原      告  甲○○
上列當事人間因有關交通事務事件，原告提起行政訴訟。本院裁
定如下︰
    主  文
原告之訴駁回。
訴訟費用由原告負擔。
    理  由
一、按人民因中央或地方機關之違法行政處分，認為損害其權利
    或法律上之利益，經依訴願法提起訴願而不服其決定者，得
    向高等行政法院提起撤銷訴訟，行政訴訟法第4 條第1 項定
    有明文。而此所謂行政處分，依訴願法第3 條第1 項規定係
    指中央或地方機關就公法上具體事件所為之決定或其他公權
    力措施而對外直接發生法律效果之單方行政行為而言，對非
    行政處分提起撤銷訴訟，亦係不備訴訟要件。次按「地方團
    體所組成之汽車肇事責任鑑定委員會，既非一般之行政官署
    ，其作成之鑑定書，亦非官署所為之行政處分，更不對人民
    直接發生具體的法律效果，自不得提起訴願」，改制前行政
    法院59年判字第314 號著有判例。又起訴不合程式或不備其
    他要件者，行政法院應以裁定駁回之，行政訴訟法第107 條
    第1 項第10款亦有明文。
二、緣原告駕駛6C-2595 號自小客車於民國94年4 月30日11時，
    沿臺北市○○○路○ 段第3 車道東向西行駛至中山國小前肇
    事處時，其右側車身與同向車道併行由洪秀香所駕駛之DON-
    352 號輕機車左側車身擦撞。嗣原告向臺北市車輛行車事故
    鑑定委員會（下稱鑑定委員會）申請鑑定，因不服該會94年
    8 月17日北鑑審字第2759號鑑定意見書（下稱鑑定意見書）
    ，復向臺北市車輛行車事故鑑定覆議委員會（下稱覆議委員
    會）申請覆議，經該會以94年10月31日第6590號鑑定覆議意
    見書（下稱覆議意見書），維持原鑑定。原告對上開鑑定意
    見書及覆議意見書不服，遂以鑑定委員會及覆議委員會為被
    告提起本件行政訴訟。
三、經查，鑑定委員會及覆議委員會分別為臺北市政府交通局及
    臺北市政府內部之任務編組單位，係聘請專家學者組成之，
    並無獨立之組織法規與預算，亦無印信，均非行政訴訟法所
    稱之行政機關，不具當事人能力，其所作成之鑑定書，已難
    謂係官署所為之行政處分。且鑑定意見書及覆議意見書，其
    目的均在於協助司法機關明瞭行車事故肇事原因及供當事人
    作為和解理賠之參考意見，並無拘束司法機關及當事人之效
    力，亦未對人民發生具體之公法上效果，要非行政處分甚明
    ，是原告對之提起行政訴訟，揆諸首揭法條及判例意旨，即
    非合法，應予駁回。原告對該鑑定暨覆議意見之不服，應在
    相關之民、刑事或交通異議事件中予以主張，方得救濟。
四、依行政訴訟法第107 條第1 項第3 款、第10款、第104 條、
    民事訴訟法第95條、第78條，裁定如主文。
中    華    民    國     95     年    3    月    27   日
                         第七庭審判長法  官  劉  介  中
                                     法  官  黃  秋  鴻
                                     法  官  李  玉  卿
上為正本係照原本作成。
如不服本裁定，應於送達後10日內向本院提出抗告狀（須按他造
人數附繕本）。
中    華    民    國     95     年    3    月    30   日
                                     書記官  楊  怡  芳


司法院資訊處製作；財團法人民間司法改革基金會備份。
